【裁判字號】    95,訴,1476
【裁判日期】    950922
【裁判案由】    土地所有權移轉登記
【裁判全文】
臺灣臺中地方法院民事判決  95年度訴字第1476號
原      告  癸○○
被      告  陳泱佐
            庚○○
            丁○○
            壬○○
            辛○○
            乙○○
            戊○○
兼上一人之
法定代理人  甲○○○○○○
被      告  丙○○○○○○
            己○○
上二人共同
訴訟代理人  甲○○○○○○
當事人間土地所有權移轉登記事件，本院於94年9月8日言詞辯論
終結，判決如下：
    主    文
被告應就公同共有坐落花蓮縣豐濱鄉○○段五五六地號、同段五
五六之一地號土地各二分之一應有部分辦理分別共有為如附表一
所示後，將其中如附表二所示應有部分各移轉登記予原告。
訴訟費用由被告連帶負擔。
    事實及理由
一、被告陳泱佐、庚○○、丁○○、壬○○、辛○○、乙○○等
    人經合法通知，均未於言詞辯論期日到場，核無民事訴訟法
    第386條所列各款情形，爰依原告之聲請，由其一造辯論而
    為判決。
二、原告主張：坐落花蓮縣豐濱鄉○○段556地號、同段556之1
    地號土地（以下簡稱系爭土地），原為一筆即556地號，於
    民國（下同）84年10月間，由地政機關逕為分割增加556-1
    地號。前開土地係75年4月間，由原告、被告之被繼承人陳
    軍諺及訴外人李鴻清、蘇源溪等四人共同購買。每人出資相
    同，應有部分各1/4。當時因受土地法及農業發展條例之限
    制，不能登記為共有，故以抽籤方式由陳軍諺登記1人所有
    ，其餘共有人則設定3000萬元抵押權，雙方並於75年4月25
    日簽訂協議書，協議書第4條約定，倘若本件產權有持分登
    記之許可時，經任何共有人一人提示請求持分登記時，應立
    即辦理，具名代表登記人不可異議。而土地法及農業發展條
    例規定農地承受人以能自耕者為限之限制，已因該法條於89
    年1月28日經廢止而解除。陳軍諺之本應依約將系爭土地分
    別各移轉1/4登記予原告，未料陳軍諺早於82年3月28日死亡
    ，被告林佳儒為陳軍諺之妻，其餘被告分別為陳軍諺或與前
    配偶或與被告林佳儒所生之子女，與林秀娥等均為陳軍諺之
    法定繼承人。而按契約當事人，有依約履行約定給付之義務
    ；又繼承人對於被繼承人之債務，負連帶責任。系爭土地其
    餘共有人李鴻清等2人，業已取得系爭土地之應有部分，原
    告自得本於契約，請求被告將系爭土地辦理登記後，將原告
    之應有部分移轉登記予原告，為此提起本件訴訟。並陳明願
    供擔保請准宣告假執行。
三、被告陳怡伶、己○○、戊○○、林佳儒對於：被繼承人陳軍
    諺與原告合資購買系爭土地，且應將其中1/4應有部分移轉
    登記予原告等情均不否認，惟以其餘繼承人乃陳軍諺前妻所
    生之子女，無法聯繫辦理等語置辯。其餘被告陳泱佐、庚○○、丁○○、壬○○、辛○○、乙○○等被告未於言詞辯論
    期日到場，亦未提出書狀作何聲明或陳述。
四、得心證之理由：
  (一)原告主張之事實，業據其提土地登記謄本、刑事判決書及
      民事判決書影本各1份，陳軍諺之繼承系統表及其繼承人
      之戶籍謄本等為證，並有本院依職權調閱93年度訴字第
      2765號卷附之協議書、買賣契約書影本可參，復為被告林
      佳儒兼陳怡伶、己○○、戊○○之訴訟代理人所不爭，其
      餘被告陳泱佐等人已於相當時期受合法之通知而未於言詞
      辯論期日到場，亦未提出準備書狀為任何爭執，依民事訴
      訟法第280條第3項準用第1項規定，視同被告自認原告主
      張之事實，故堪信原告主張之上情為真實。
  (二)原告、被告等人之繼承人陳軍諺、訴外人李鴻清、蘇鴻溪
      於75年4月25日簽訂之協議書，其第四條已明定：「倘若
      本件產權有持分登記之許可時，經任何共有人一人提示請
      求持分登記時，應立即辦理，具名代表登記人不可異議。
      」。本件陳軍諺既為系爭土地具名登記之所有權人，且於
      82年3月28日死亡後，依協議書約定所載之義務即由其繼
      承人繼承。又土地法對農地承受人限制之法條業已廢止，
      本件原告及訴外人李鴻清、蘇鴻溪自得依前述約定，請求
      陳軍諺之繼承人履行其被繼承人陳軍諺依該契約所應負擔
      將系爭土地應有部分各1/4移轉登記為其餘出資人之義務
      。其中訴外人李鴻清等人業已取得系爭土地之1/4應有部
      分，有土地登記謄本在卷可考。又按民法第1151條規定，
      繼承人有數人時，在分割遺產前，各繼人對於遺產全部為
      公同共有，至於土地繼承登記，依土地登記規則第120條
      規定，繼承之土地上應申請為公同共有之登記，其繼承人
      全體同意者，始得申請為分別共有之登記。本件系爭土地
      雖為被告之被繼承人陳軍諺之遺產，且目前之登記狀況，
      係其中2/4應有部分由被告等人保持公同共有，惟陳軍諺
      對於原告及其餘出資購買人李鴻清、蘇鴻溪負有將系爭土
      地應有部分各1/4移轉登記予其餘出資人之義務，此為被
      告所知悉，且於另案即李鴻清等人訴請被告辦理系爭土地
      之繼承登記後，履行移轉登記系爭土地1/4應有部分之義
      務時，經判決被告敗訴確定，審理期間及宣判後被告等人
      均不曾具狀表示不同意見，顯見被告對應履行被繼承人陳
      軍諺移轉系爭土地1/4應有部分之義務，並不否認，且未
      拒絕履行，此觀本院另案93年度訴字第2765號判決書即可
      知悉。此外，被告林佳儒、陳怡伶、己○○、戊○○亦表
      示願如前案確定判決所示，配合將應屬原告所有系爭土地
      1/4應有部分移轉登記予原告等語，足認被告等人均不反
      對履行被繼承陳軍諺對原告應負之移轉系爭土地應有部分
      之義務，然系爭土地目前既仍登記為2/4公同共有，顯無
      法將其中1/4應有部分移轉登記予原告，則依被告等人於
      前案審判期間及本件審理期間到庭被告所為之陳述，既無
      拒絕移轉系爭土地應有部分予原告之意思，為履行上開義
      務，顯見陳軍諺之被繼承人即被告全體對於陳軍諺之遺產
      即系爭土地之公同共有關係，有終止該公同關係之意思，
      而系爭土地公同關係之存續亦非不可終止，且該公同關係
      之終止，亦為解除被告等人繼承其被繼承人所應負擔之義
      務，自應認公同關係之終止為合法，並有利於全體公同共
      有人。又被告陳泱佐、庚○○、丁○○、壬○○、辛○○
      、乙○○、陳怡伶、己○○及戊○○均為被繼承人陳軍諺
      之子女，而被告林佳儒則為陳軍諺死亡時之配偶，均為陳
      軍諺之第一順位繼承人，其民法第1144條第1款，其應繼
      分應平均之，是以被告等人之應繼分各為1/10。從而，本
      件原告請求被告等人辦理系爭土地如附表一所示之分別共
      有登記後，將附表二所示應有部分移轉登記為原告所有，
      即屬正當，為有理由，應予准許。
五、本件原告雖陳明願供擔保，請准宣告假執行，然本件係命被
    告為移轉登記之意思表示，應於判決確定時，視為債務人已
    為意思表示，此觀強制執行法第130條第1項規定自明，原告
    假執行之聲請，顯無必要，自應予駁回，惟此部分因無礙被
    告給付義務之減免，本院自不另為原告負擔訴訟費用之諭知
    。
六、訴訟費用負擔之依據：民事訴訟法第85條第2項。
中    華    民    國    95    年    9    月    22    日
                  民事第三庭    法  官  林靜芬
正本係照原本作成。
如對本判決上訴，須於判決送達後20日內向本院提出上訴狀。
中    華    民    國    95    年    9    月    22    日
                                書記官
附表一
不動產標的         權利人         分別共有登記範圍
556、556-1地號     陳泱佐          2/4×1/10=1/20
公同共有4分之2
同上               庚○○          同上
同上               丁○○          同上
同上               壬○○          同上
同上               辛○○          同上
同上               乙○○          同上
同上               林佳儒          同上
同上               陳怡伶          同上
同上               己○○          同上
同上               戊○○          同上
附表二
不動產標的         移轉登記義務人  移轉登記範圍
556、556-1地號     陳泱佐          1/20-(1/4÷10)=1/40
同上               庚○○          同上
同上               丁○○          同上
同上               壬○○          同上
同上               辛○○          同上
同上               乙○○          同上
同上               林佳儒          同上
同上               陳怡伶          同上
同上               己○○          同上
同上               戊○○          同上
正本係照原本作成。
如對本判決上訴，須於判決送達後20日內向本院提出上訴狀。
中    華    民    國    95    年    9    月    22    日
                                書記官  李義倩


司法院資訊處製作；財團法人民間司法改革基金會備份。
